臺灣高等法院刑事判決　　　　　　　　95年度上訴字第4028號
上　訴　人　臺灣臺北地方法院檢察署檢察官
上　訴　人
即　被　告　甲○○
指定辯護人　曹大誠律師
上列上訴人因被告違反兒童及少年性交易防制條例等案件，不服
臺灣臺北地方法院95年度訴字第965號，中華民國95年9月18日第
一審判決（起訴案號：臺灣臺北地方法院檢察署95年度偵字第95
24號），提起上訴，本院判決如下：
    主  文
原判決撤銷。
甲○○共同連續意圖營利而媒介，使未滿十八歲之人為性交易，
未遂，處有期徒刑壹年捌月，併科罰金新臺幣壹萬伍仟元，罰金
如易服勞役，以新臺幣壹仟元折算壹日。扣案之保險套枚均沒
收。
    事  實
一、甲○○前於民國（下同）93年間曾因詐欺罪，經原審以93年
    度簡字第2294號判處有期徒刑六月、緩刑二年確定，現仍於
    緩刑期中，猶不知悔改，知悉真實年籍姓名不詳、綽號「小
    傑」之成年男子係應召站成員，竟仍與「小傑」基於共同之
    概括犯意聯絡，明知大陸籍女子Ａ女（79年8月3日生，真實
    姓名詳卷）係未滿18歲之女子，仍以意圖以媒介未滿18歲女
    子與他人性交易為營利之不確定故意，約定：由「小傑」負
    責招攬媒介不特定男客，以每次新臺幣（下同）2,200元至3
    ,000 元不等之代價為性交易，待尋得男客後，即通知甲○
    ○、安排未滿18歲之應召女子，由甲○○負責搭載該應召女
    子至指定地點與不特定之男客性交，至性交易完成後收取費
    用，再將應召女子載送至指定處所、繳回性交易所得，甲○
    ○則從中取得每日3,000元之薪資，餘則由該應召站成員取
    得。甲○○遂依約定，自95年4月28日下午7時30分許起至95
    年4月29日凌晨1時50分許，駕駛車號7023─ＮＴ號自用小客
    車，連續搭載Ａ女至(1)臺北縣板橋市○○街、(2)臺北市○○
    路325巷口、(3)臺北市○○○路儂美賓館等處為性交易，但
    因Ａ女詳實告知男客未滿18歲之事實、或與男客吵架，均未
    完成性交易。嗣於95年4月29日凌晨1時50分許，在臺北市中
    山區市○○道與天津街交岔口處，甲○○搭載Ａ女為性交易
    之際，為警攔檢查獲，並扣得「小傑」所有轉交予Ａ女、預
    備供性交易使用之保險套3枚。
二、案經臺北市政府警察局中山分局報告臺灣臺北地方法院檢察
    署檢察官偵查起訴。
    理  由
一、訊據上訴人即被告甲○○就於前揭時地，以每日3,000元之
    代價，受於真實年籍不詳、綽號「小傑」之成年男子雇用於
    應召站，搭載大陸籍未成年女子Ａ女至連續搭載Ａ女至(1)臺
    北縣板橋市○○街、(2)臺北市○○路325巷口、(3)臺北市○
    ○○路儂美賓館等處，與應召站媒介之男客為性交易，但實
    際均未完成、取得性交易酬勞，即為警查獲，扣得「小傑」
    交付之保險套3枚等事實，於原審調查、審理時均坦承不諱
    ，惟矢口否認有何違反兒童及少年性交易防制條例之犯行，
    辯稱：因友人特別告知需分別搭載女子之實際年齡是否已滿
    18歲，刑責有明顯差異，故Ａ女上車之時，視Ａ女化妝，無
    法辨別實際年齡，即特別詢問Ａ女年齡，Ａ女告知已滿18
    歲，且「小傑」亦如此告知，方會安心搭載，並非故意違法
    云云。惟查：
  (一)被告於前揭時地，因「小傑」之邀同，而以每日3,000元之
    薪資受雇先後搭載證人Ａ女至3處，與應召站安排之男客為
    性交易，然因男客不滿意、或吵架，而均未完成性交易即返
    回，其後為警攔檢查獲等事實，除據被告於原審調查、審理
    時坦承不諱，核與證人Ａ女於原審證述情節相合，復有扣案
    「小傑」交付轉交、預備供Ａ女為性交易使用之保險套3枚
    可資相佐，故前開事實堪以認定。
  (二)按行為人對於構成犯罪之事實，明知並有意使其發生者，為
    直接故意（確定故意），行為人對於構成犯罪之事實，預見
    其發生而其發生並不違背其本意者，為間接故意（不確定故
    意），二者雖均為犯罪之責任要件，但犯罪態樣並不相同。
    凡對於犯罪事實已有認識，並希望其發生者為直接故意；而
    結果發生之蓋然性高，行為人對之已有預見而仍容任其發生
    者，則為不確定故意。兒童及少年性交易防制條例就有關媒
    介性交易客體，為未滿18歲之兒童或少年之情形，有加重處
    罰之特別規定，其旨在保護兒童及少年之身心健康。祇須媒
    介對象，事實上係未滿18歲之人，行為人對之又有不確定之
    未必故意為已足，尚不以行為人明知其確實年齡為必要。被
    告固辯稱：不知Ａ女未滿18歲云云。然Ａ女為警查獲時，實
    際年齡僅滿15歲，與其於初次警訊自承「19歲」，其所言不
    實至為明顯，故為員警所查知其真實年齡；而以Ａ女自稱：
    身高155公分、體重48公斤等情，輔以Ａ女為警查獲時拍攝
    之照片（見偵查卷第32頁），及Ａ女至原審作證時之照片：
    Ａ女為警查獲時為長直髮，與一般國內國中生之姿態無異，
    縱有化妝，亦可見其稚氣等情；況Ａ女亦證稱：伊有2次至
    男客處，即向男客哭鬧，自稱伊未成年被騙來台，男客均告
    稱能跑就跑而未完成任何性交易即給付價款及小費等語（見
    原審95年8月7日筆錄第5、6頁），一般男客見Ａ女即就Ａ女
    是否未滿18歲產生懷疑，被告豈有無法辨別之理？或雖Ａ女
    曾告知被告已滿18歲，被告見及Ａ女之外觀，豈不需再行查
    證而得產生確信？是以Ａ女之髮型、體型、相貌，以常情相
    衡，就Ａ女年齡是否年滿18，有顯然之懷疑，被告辯稱：Ａ
    女自稱已滿18歲，故不知Ａ女確實年齡云云，而就此節不再
    追究、或為任何查證，被告之不確定故意，已可認定，被告
    所辯：不知女子實際年齡云云，顯為臨訟卸責之詞，不足為
    採。
二、查被告行為後，刑法於94年2月2日修正公布，於95年7月1日
    施行。按行為後法律有變更者，適用行為時之法律，但行為
    後之法律有利於行為人者，適用最有利於行為人之法律，現
    行刑法第2條第1項訂有明文。經查：
  (一)95年7月1日修正前刑法第56條連續犯之規定業經修正公布刪
    除，則被告之犯行，因行為後新法已刪除連續犯之規定，此
    刪除雖非犯罪構成要件之變更，但顯已影響行為人刑罰之法
    律效果，自屬法律有變更。修正前刑法第56條連續犯規定，
    從一重罪處斷；而上開規定於修正刪除後，刑法就行為罪數
    ，除接續犯、想像競合犯、結合犯等實質上或裁判上一罪，
    以一罪論處外，原則上係採取一罪一罰及數罪併罰，本件被
    告所為3次犯行，以修正前之處罰結果，顯較修正後刑法規
    定一罪一罰或數罪併罰對被告有利，自應適用舊刑法連續犯
    之規定。
  (二)關於未遂犯之規定，修正前刑法第25條第1項係以已著手於
    犯罪行為之實施而不遂者，為未遂犯，依修正前刑法第26條
    前段規定，此未遂犯之處罰得按既遂犯之刑減輕之，刑法修
    正後係將該修正前刑法第26條前段規定移列至修正後刑法第
    25條第2項，仍以未遂犯之處罰，以有特別規定者為限，並
    得按既遂犯之刑減輕之，就未遂犯之定義及得按既遂犯之刑
    減輕等規定意旨並無變更，就此尚無法律變更問題之適用。
  (三)至於修正後刑法第28條關於成立共同正犯之標準，將原來共
    同正犯之共同「實施」犯罪，改為共同「實行」犯罪，其中
    「實施」一語，涵蓋陰謀、預備、著手及實行之概念在內，
    其範圍較廣，而「實行」則著重於直接從事構成犯罪事實之
    行為，其範圍較狹，二者之意義及範圍固有不同，但對於本
    件被告下手「實行」而共犯意圖營利而媒介，使未滿18歲之
    人為性交易罪之情形而言，刑法第28條之修正內容，對於被
    告並無「有利或不利」之影響，尚無適用修正後刑法第2條
    第1項之規定比較新舊法適用之問題（最高法院95年台上字
    第5589號判決意旨參照），附為敘明。
  (四)又被告行為後95年7月1日修正公布施行之刑法第42條第3項
    關於罰金易服勞役折算標準之規定修正為：以新台幣1,000
    元、2,000元或3,000元折算1日，較之舊刑法第42條第2項係
    規定以銀元1元以上3元以下（按：業經提高為100倍）折算1
    日，比較結果，新法為對被告有利，依新刑法第2條第1項但
    書規定，則應適用較有利於被告之新刑法第42條第3項以定
    罰金易服勞役之折算標準（最高法院95年第8次刑事庭會議
    決議參照）。
三、94年2月5日修正前之兒童及少年性交易防制條例第23條第1
    項規定：「引誘、容留、媒介、協助或以他法，使未滿18歲
    之人為性交易者，處一年以上七年以下有期徒刑，得併科新
    台幣一百萬元以下罰金。」，而此媒介使未滿18歲之人為性
    交易罪之成立，必須行為人所媒介之未滿18歲之人已與他人
    為性交易之結果為必要（最高法院95年度台上字第6234號判
    決意旨參照）。是被告本件雖意圖營利媒介使未滿18歲之人
    為性交易，然均尚未生性交易完成之結果，核其所為，係違
    反兒童及少年性交易防制條例第23條第6項、第2項意圖營利
    而媒介使未滿18歲之人為性交易未遂罪。被告與真實年籍不
    詳、綽號「小傑」之成年男子，彼此間有犯意聯絡及行為分
    擔，為共同正犯。被告與「小傑」先後多次意圖營利媒介未
    滿18歲之Ａ女為性交易之犯行，時間緊接，罪名與犯罪構成
    要件相同，顯係基於概括犯意為之，應依修正前刑法第56條
    連續犯之規定論以一罪，並加重其刑。被告已著手於犯罪行
    為之實行而不遂，為未遂犯，應依刑法第26條前段規定，減
    輕其刑，並先加後減。查被告之犯行，應依兒童及少年性交
    易防制條例第23條第6項、第2項之罪處斷，惟起訴書載認：
    (1)應依同條例既遂犯論處，尚有未洽，已如前述；(2)兒童及
    少年性交易防制條例為有關兒童及少年性交易防制事項之特
    別法，優先於他法適用，本條例未規定者，始適用其他法律
    之規定，該條例第5條定有明文。意圖營利，引誘、容留、
    媒介、協助或以他法，使未滿18歲之人為性交易者，該條例
    第23條第2項既有處罰之特別規定，自無適用刑法第231條之
    餘地（參見最高法院89年度台上字第1776號裁判要旨），本
    件起訴書認被告另犯刑法第231條第1項之罪，容有誤會，然
    此部分已經原審公訴蒞庭檢察官當庭陳明更正（見原審95年
    9月4日筆錄第2頁），併此敘明。又公訴人上訴雖以最高法
    院91年度台上字第3531號、92年度台上字第4958號判決意旨
    為據認本件被告所犯應屬既遂云云，惟查，上開兩號最高法
    院判決認所謂「媒介性交易係居間介紹原有與他人性交或猥
    褻之意思，但無對象之男女，經由第三人介紹之謂，故僅該
    男女有與他人性交或猥褻之意思，而行為人有為其居間介紹
    之行為，即與媒介罪之構成要件相當，至於被介紹之他人實
    際上有無與被媒介者為性交或猥褻之行為，與媒介罪之成立
    不生影響」係適用於刑法第231條之罪，該條之罪係屬形式
    犯，而與本件被告所犯之兒童及少年性交易防制條例第23條
    第1項需為結果犯者不同，上訴意旨所指，尚無可採。
四、原審對被告論罪科刑，固非無見。惟查，關於易刑處分，應
    依新刑法第2條第1項規定比較後適用最有利於行為人之法律
    （參照最高法院95年第8次刑事庭會議決議），自不在綜合
    比較範圍內，乃原判決關於罰金如易服勞役之折算標準竟予
    綜合比較，而仍適用不利於被告之舊法定其罰金易服勞役之
    折算標準，容有未洽，被告未具理由空言上訴、指定辯護人
    辯稱被告並無不確定故意及公訴人以被告所犯係屬既遂而分
    別指摘原判決，均無理由，已如前述，惟原判決既有上開可
    議已無可維持，仍應由本院撤銷改判。爰審酌被告於審理時
    ，已部分坦然認錯，且本件被告搭載未滿18歲女子與他人為
    性交易之行為，尚未取得任何實際之利益、且Ａ女亦尚未完
    成任何性交易，而無任何實際之危害發生即遭查獲，再衡量
    被告犯罪之動機、目的、手段、犯人之生活狀況、品行、智
    識程度、犯罪所生之危險或損害、犯罪後之態度等一切情狀
    ，仍照原判決判處如主文第2項所示之刑，並就罰金部分諭
    知易服勞役之折算標準。另扣案之保險套3枚，為共犯「小
    傑」所有轉交、預備供性交易犯罪所用，已經被告、證人Ａ
    女陳述明確，依刑法第38條第1項第2款宣告沒收。
五、被告甲○○經合法傳喚，無正當理由不到庭，爰不待其陳述
    ，逕行判決。
據上論斷，應依刑事訴訟法第369條第1項前段、第364條、第299
條第1項前段、第371條，兒童及少年性交易防制條例第23條第6
項、第2項，刑法第2條第1項、第11條前段、第28條、第25條第2
項、第38條第1項第2款、第42條第3項、修正前刑法第56條，判
決如主文。
本案經檢察官侯千姬到庭執行職務。
中　　華　　民　　國　　96　　年　　1　　月　　19　　日
　　　　　　　　　刑事第十庭    審判長法　官 劉景星
　　　　　　　　　　　　　　　　　    法　官 李春地
　　　　　　　 　 　　　　　　　　　　法　官 陳志洋
以上正本證明與原本無異。
如不服本判決，應於收受送達後十日內向本院提出上訴書狀，其
未敘述上訴之理由者並得於提起上訴後十日內向本院補提理由書
（均須按他造當事人之人數附繕本）。
                                      書記官 楊麗雪
中　　華　　民　　國　　96　　年　　1 　　月　　23　　日
附錄：本案論罪科刑法條全文
兒童及少年性交易防制條例第23條：
引誘、容留、媒介、協助或以他法，使未滿十八歲之人為性交易
者，處一年以上七年以下有期徒刑，得併科新臺幣三百萬元以下
罰金。以詐術犯之者，亦同。
意圖營利而犯前項之罪者，處三年以上十年以下有期徒刑，併科
新臺幣五百萬元以下罰金。
以犯前項之罪為常業者，處五年以上有期徒刑，併科新臺幣七百
萬元以下之罰金。
媒介、收受、藏匿前三項被害人或使之隱避者，處一年以上七年
以下有期徒刑，得併科新臺幣三百萬元以下罰金。
前項收受、藏匿行為之媒介者，亦同。
第一項、第二項、第四項及第五項之未遂犯罰之。